---
title: "PR8 - Apply, Aggregate"
author: "강현승"
date: "2022-10-30"
output: html_document
---

# 1. apply

- 복수의 데이터에 함수를 일괄 적용할 때 사용함
- apply, lapply, sapply, vapply, tapply, mapply 등이 있음
- 각 apply 함수는 입력받는 데이터의 형태와 출력하는 데이터의 형태에 따라 다르게 적용함

## 1.1. `apply` 함수

- 형식 : apply(data,margin(1또는2),function)
- margin 인수를 1 또는 2로 사용하며 1은 행, 2는 열을 적용
- 행이나 열의 합계, 평균 등을 일괄적으로 구할 수 있음

```{r}
head(mtcars, 1)
apply(mtcars[1:3,], 1, FUN = mean) # 1 ~ 3행의 평균
apply(mtcars[, 1:3], 2, FUN = mean) # 1 ~ 3열의 평균
```

## 1.2. `lapply`(list apply)

- 형식 : lapply(data, funtion)
- 리스트 형의 데이터를 받아 리스트로 결과를 반환
- 데이터 프레임의 각 열은 리스트로 구성되어 있음

```{r}
lapply(mtcars[, 1:3], mean)
```

## 1.3. `sapply`(simple apply)

- 형식 : function(data, function, simplify = F)
- 입력값 : 벡터, 리스트, 데이터 프레임 가능
- 출력값 : 벡터, 리스트, 매트릭스 형태로 결과를 반환
- 인수 simplify = F이면 리스트로 결과 반환

```{r}
x = 1:5
y = 11:14
z = list(x, y)
sapply(x, function(x) {
  x + 1
}) # 벡터입력, 벡터출력
sapply(z, function(x) {
  x + 1
}) # 리스트입력, 리스트출력
sapply(mtcars[1:3, ], function(x) {
  x + 1
}) # 데이터프레임 입력, 매트릭스 출력
sapply(mtcars[1:3, ], function(x) {
  x + 1
}, simplify = F) # 데이터 프레임 입력, 리스트 출력
```

## 1.4. `tapply`(table apply)

- 그룹으로 묶은 후 함수를 적용, 적용 값을 벡터나 행렬로 반환

```{r}
patient = read.table("sample_data.txt", header = TRUE)
factor(patient$type)
tapply(patient$type, patient$type, length) # type에 따른 그룹 별 환자의 수
tapply(patient$age, patient$type, mean) # type에 따른 그룹 별 나이의 평균
```

## 1.5. `mapply`(multi simple apply)

- 여러 개의 리스트에 함수를 적용

```{r}
m1 = list(a = c(1:10), b = c(11:20))
m2 = list(c = c(21:30), d = c(31:40))
mapply(sum, m1$a, m2$d) # 2 개의 리스트에 적용
mapply(sum, m1$a, m1$b, m2$c, m2$d) # 4 개의 리스트에 적용
```

# 2. aggregating

- 예제데이터

```{r}
seg.df = read.csv(
  "https://docs.google.com/uc?id=1x5d5CY5Sz0jCrpTL0BJgobrEBD46JPFc&export=download"
)
head(seg.df)
```

## 2.1. `mean`, `sd` 통계 함수

```{r}
attach(seg.df)
mean(income[Segment == "Moving up"]) # Movingup 세그먼트 집단의 소득 평균
mean(income[Segment == "Moving up" &
              subscribe == "subNo"]) # Movingup 세그먼트 + 서비스 미사용자의 소득 평균
```

## 2.2. `apply` 함수

```{r}
apply(seg.df[, c(1, 3, 4)], 2, mean) # 나이, 수입, 자녀 수 평균
str(apply(seg.df[, c(1, 3, 4)], 2, mean))
# Movingup 세그먼트 + 서비스 미사용자의 소득평균
apply(seg.df[Segment == "Moving up", c(1, 3, 4)], 2, mean)
```

## 2.3. `table` 함수

```{r}
table(kids) # 자녀 수 현황
table(ownHome, subscribe) # 이용자 기준, 주거 형태 현황
table(Segment, kids, subscribe) # 세그먼트, 구독 여부, 자녀 수
```

## 2.4. `by` 함수

- 사용 방식 : by(목표변수, 기준변수, 함수)
- by 함수는 결과 값을 리스트로 반환한다.

```{r}
by(income, Segment , mean)
by(income, list(Segment, subscribe), mean)
```

## 2.5. `aggregate` 함수

- 사용방식 : aggregate(목표변수, 기준변수, 함수)
- 결과 값을 데이터프레임으로 출력해주는 것이 가장 큰 장점임.
- 기준변수가 list로 입력되어야 한다.

```{r}
aggregate(income, list(Segment), mean)
str(aggregate(income, list(Segment), mean))
```

- 포뮬러를 사용하면 효과적이다(변수명 지정, 리스트 변환)

```{r}
aggregate(income ~ Segment, data = seg.df, mean)
aggregate(income ~ Segment + ownHome + subscribe, data = seg.df, mean)
```

## 2.6. `cut` 함수

- cut 함수는 연속형 변수를 특정 구간으로 구분하여 명목형 변수로 변환한다.
- cut(데이터, breaks = 구간수, labels = 구간 이름)

```{r}
cut.data = aggregate(income ~ Segment + ownHome + subscribe, data = seg.df, mean)
cut.data$income2 = cut(cut.data$income, breaks = seq(0, 70000, 10000))
cut.data$income2 = cut(
  cut.data$income,
  breaks = c(0, 20000, 30000, 40000, 50000, 60000, 70000),
  labels = c('2만이하', '2만-3만', '3만-4만', '4만-5만', '5만-6만', '6만이상')
)
cut.data
```

## 2.7. `grep` 함수

```{r}
grep("ap", c("apple", "Apple", "apple2", "bbapple")) # ap를 포함하는 원소들의 위치
grep("ap", c("apple", "Apple", "apple2", "bbapple"), value = TRUE) # ap를 포함하는 원소
grep("[1-3]",
     c("apple1", "apple2", "apple3", "apple4", "Apple1")) # 1, 2, 3을 포함하는 원소 위치
grepl("ap", c("apple", "Apple", "apple2", "bbapple")) # ap를 포함하는 원소들의 위치
```

- 공통된 패턴을 가진 자료들의 위치를 찾아서 위치 값을 활용해 데이터를 일괄 변환할 때 사용한다.

```{r}
seg.df$ownHome = as.character(seg.df$ownHome)
grep('Yes', seg.df$ownHome)
head(seg.df)
seg.df$ownHome[grep('Yes', seg.df$ownHome)] = 'Yes'
head(seg.df)
```

## 2.8. `gsub` 함수

- 현재 데이터의 Segment 컬럼에 한 칸 띄워쓰기를 없애고 싶을 때, 다음과 같이 사용한다.

```{r}
seg.df$Segment = gsub(" ", "", seg.df$Segment)
head(seg.df)
```

# PR8 연습문제

## PR8 연습문제 1 번

```{r}
data_clickstream <-
  read.csv(
    'https://ajouackr-my.sharepoint.com/:x:/g/personal/sehyoung66_ajou_ac_kr/EVU9rdRGBN5DpiLkyYzqte8Boxyafvr9USquqVy4lv7Fbg?e=GCTSlv&download=1'
  )
# head(data_clickstream)

appliedValues = lapply(data_clickstream[, c('order', 'price')], function(nums) {
  return((nums - min(nums)) / (max(nums) - min(nums)))
})
data_clickstream$normed_order = appliedValues$order
data_clickstream$normed_price = appliedValues$price

head(data_clickstream)
```

## PR8 연습문제 2 번

```{r}
data_by_artist <-
  read.csv(
    "https://ajouackr-my.sharepoint.com/:x:/g/personal/sehyoung66_ajou_ac_kr/ETc8rGQFYutIi9fCkVbPAVkB9NavPEObup73YWdo6aDPQA?e=ghYi9y&download=1"
  )

artist_devid = data_by_artist[grep('David', data_by_artist$artists),]
head(artist_devid)
```

## PR8 연습문제 3 번

```{r}
boxplot(data_by_artist$count)
count_label = cut(
  data_by_artist$count,
  breaks = c(0, 100, 200, 300, 400, Inf),
  labels = c('100이하', '100에서200', '200에서300', '300에서400', '400이상')
)
str(count_label)
```

## PR8 연습문제 4 번

```{r}
energy_mean_by_count = aggregate(data_by_artist$energy ~ count_label, data = data_by_artist, mean)
names(energy_mean_by_count) = c('count', 'energy_mean')
energy_mean_by_count
```

## PR8 도전문제

아래 코드를 통해 data_by_artist 자료의 popularity의 사분위수를 기준으로 자료를 4개의 구간으로 나누고, 각 구간에 해당하는 열의 energy 평균을 구하고자 한다.

```{r}
# 박스플롯으로 data_by_artist의 popularity 열의 분포를 확인
boxplot(data_by_artist$popularity)
# data_by_artist의 popularity 열의 4분위수 확인
popularity_quantile = quantile(data_by_artist$popularity)
popularity_quantile
# data_by_artist$popularity 열의 데이터를 ~ 12, 12 ~ 39, 39 ~ 51, 51 ~ 총 4개 구간을 나누고, popularity_label 이라는 변수로 추가
popularity_label = cut(
  data_by_artist$popularity,
  breaks = c(popularity_quantile),
  labels = c('12이하', '12에서39', '39에서51', '51이상')
)
# 위의 popularity_label를 사용하여 popularity_label 별로 energy의 평균을 계산
energy_mean_by_popularity = aggregate(data_by_artist$energy ~ popularity_label, data_by_artist, mean)
energy_mean_by_popularity
```

<hr>

아래 코드를 통해 data_by_artist 자료의 tempo의 사분위수를 기준으로 자료를 4개의 구간으로 나누고, 각 구간에 해당하는 열의 popularity 평균을 구하고자 한다.

```{r}
# 박스플롯으로 data_by_artist의 tempo 열의 분포를 확인
boxplot(data_by_artist$tempo)
# data_by_artist의 tempo 열의 4분위수 확인
tempo_quantile = quantile(data_by_artist$tempo)
tempo_quantile
# data_by_artist$tempo 열의 데이터를 ~ 99.3665, 99.3665 ~ 115.3574, 115.3574 ~ 129.8488, 129.8488 ~ 총 4개 구간을 나누고, tempo_label이라는 변수로 추가
tempo_label = cut(
  data_by_artist$tempo,
  breaks = c(tempo_quantile),
  labels = c(
    '99.3665이하',
    '99.3665이하115.3574이상',
    '115.3574이하129.8488이상',
    '129.8488이상'
  )
)
# 위의 tempo_label를 사용하여 tempo_label 별로 popularity의 평균을 계산
popularity_mean_by_tempo = aggregate(data_by_artist$popularity ~ tempo_label, data_by_artist, mean)
popularity_mean_by_tempo
```

<hr>

위에서 계산한 tempo_quantile을 사용하여 이상치에 해당하는 tempo 열 데이터를 가진 행을 제거하여 tempo_label 별로 popularity의 평균을 계산하고자 한다.

```{r}
# 이 문단에서의 이상치: ~ Q1 + 1.5 * IQR, Q3 + 1.5 * IQR ~
iqr_range = list(
  min = tempo_quantile[2] - 1.5 * (tempo_quantile[4] - tempo_quantile[2]),
  max = tempo_quantile[4] + 1.5 * (tempo_quantile[4] - tempo_quantile[2])
)
iqr_range
# data_by_artist$tempo 열의 데이터를 53.64312 ~ 99.3665, 99.3665 ~ 115.3574, 115.3574 ~ 129.8488, 129.8488 ~ 175.5721 총 4개 구간을 나누고, rm_tempo_label이라는 변수로 추가
rm_tempo_label = cut(
  data_by_artist$tempo,
  breaks = c(
    iqr_range$min,
    tempo_quantile[2],
    tempo_quantile[3],
    tempo_quantile[4],
    iqr_range$max
  ),
  labels = c(
    '53.64312이상99.3665이하',
    '99.3665이하115.3574이상',
    '115.3574이하129.8488이상',
    '129.8488이상175.5721이하'
  )
)
# 위의 rm_tempo_label를 사용하여 rm_tempo_label 별로 popularity의 평균을 계산
popularity_mean_by_rm_tempo = aggregate(data_by_artist$popularity ~ rm_tempo_label,
                                        data_by_artist,
                                        mean)
popularity_mean_by_rm_tempo
```